【裁判字號】    95,簡上,954
【裁判日期】    951102
【裁判案由】    竊盜
【裁判全文】
臺灣高雄地方法院刑事判決             95年度簡上字第954號
上  訴  人
即  被  告  乙○○
選任辯護人  李金澤律師
上列上訴人因竊盜案件，不服本院高雄簡易庭中華民國95年7 月
13日95年度簡字第4340號所為第一審判決（聲請簡易判決處刑書
案號：臺灣高雄地方法院檢察署95年度速偵字第397 號），提起
上訴，本院管轄之第二審合議庭判決如下：
    主  文
原判決撤銷。
乙○○犯竊盜未遂罪，處有期徒刑參月，如易科罰金，以參佰元
折算壹日。緩刑貳年。
    事  實
一、乙○○於民國95年2 月3 日上午6 時45分許，騎乘其所有之
    腳踏車，行經高雄縣大寮鄉○○村○○○路136 號旁，見丙
    ○○所有車牌號碼KHQ-959 號重型機車停放於該處，竟基於
    意圖為自己不法所有之犯意，以拾獲之鑰匙打開上開機車置
    物箱，著手行竊該置物箱內物品之際，當場為丙○○發現制
    止而未遂，並經報警查獲。
二、案經高雄縣政府警察局林園分局報請臺灣高雄地方法院檢察
    署檢察官聲請簡易判決處刑。
    理  由
壹、證據能力方面
    本件被告、辯護人及檢察官均對本院所提示告訴人即被害人
    丙○○之警詢筆錄、乙○○交通工具現場照片5 張、財團法
    人臺灣省私立高雄仁愛之家附設慈惠醫院95年6 月27日診斷
    證明書、臺灣畜產工業股份有限公司員工在職證明書、被告
    所提出之和解書等證據之證據能力均不爭執，本院審酌前開
    書面或言詞陳述，其作成過程並無不適當之情形，認為以之
    作為本案之證據亦屬適當，依刑事訴訟法第159 條之5 得作
    為證據，合先敘明。
貳、實體方面
一、上揭犯罪事實業據被告乙○○於本院審理時坦承不諱（見本
    院簡上卷第30、46頁），核與證人即告訴人丙○○指述之情
    節相符（見警卷第5 頁），並有扣押筆錄、扣押物品目錄表
    、扣案機車鑰匙20支、照片5 張在卷可資佐證（見警卷第8
    至17頁）。是被告之自白核與事實相符，堪信為真實，本件
    事證明確，被告前開竊盜犯行，堪以認定。
二、論罪科刑部分
(一)按行為後法律有變更者，適用行為時之法律。但行為後之法
    律有利於行為人者，適用最有利於行為人之法律，刑法第2
    條第1 項定有明文。查被告行為後，刑法業於95年7 月1 日
    修正公布施行，而修正後之刑法第33條第5 款規定「罰金：
    新臺幣1000元以上，以百元計算之」，與修正前之刑法第33
    條第5 款規定「罰金：1 元以上」相較，刑法分則中關於有
    罰金刑之規定者，在修法前最低度之法定刑係銀元1 元即新
    臺幣3 元（至罰金罰鍰提高標準條例第1 條，係關於最高度
    刑提高之規定，尚與最低度刑無關），而在修法後則係新臺
    幣1000元，比較修正前後之規定，修正後之規定較不利於行
    為人，是若行為人所犯罪行之法定刑有罰金刑者，即應依刑
    法第2 條第1 項前段規定，依行為人行為時即修正前之規定
    處斷（至亦於95年7 月1 日施行之刑法施行法第1 條之1 之
    規定，僅係規範如何將刑法分則罰金刑之單位由「銀元」轉
    換為「新臺幣元」，未就各該分則之實際內涵加以變更，尚
    不生新舊法比較之問題）。本件被告所犯刑法第320 條第3
    項、第1 項之罪，其法定刑中有罰金刑，揆諸上開說明，自
    應適用修正前之規定處斷。是核被告所為，係犯修正前刑法
    第320 條第3 項、第1 項之竊盜未遂罪。
(二)被告已著手於竊盜行為之實施，經被害人發現制止，致尚未
    未生竊得他人財物之結果，為障礙未遂犯。又被告行為後，
    原未遂犯之規定，雖有修正，但有關障礙未遂前後之規定，
    修正後之規定並非有利於被告，是依此次刑法第2 條第1 項
    前段之規定，仍適用被告行為時法，即修正前刑法第25條、
    第26條之規定，易言之，即依修正前之刑法第26條規定，按
    既遂犯之規定減輕其刑。
(三)原審以被告為竊盜犯行事證明確，予以論罪科刑，固非無見
    ；惟查：供犯罪所用之物，依刑法第38條第3 項規定，以屬
    於犯人者為限，得沒收之。本件扣案鑰匙20支，係被告在路
    上拾獲，業據被告於偵訊及本院審理中供承在卷（見偵卷第
    5 頁、本院簡上卷第44頁），並無其他證據足認係被告所有
    之物，亦非違禁物，原判決認定扣案鑰匙20支為被告所有，
    且係供本件犯罪所用之物，竟予諭知沒收，於法自有未合。
    被告及辯護人上訴意旨均未指摘原判決有何不當，逕請求撤
    銷改判，雖為無理由；惟原判決既有上述之瑕疵，自應由本
    院將原判決撤銷改判。
(四)爰審酌被告不思以正當方式取得財物，竟貪圖私利，率爾竊
    取他人財物，侵害他人之財產安全，所為實不足取，惟念其
    本件竊盜犯行，僅止於未遂程度，尚未對告訴人造成實質損
    害，犯罪情節輕微，而其犯罪手段亦稱平和，復衡被告犯後
    坦承犯行，並業與告訴人達成和解，告訴人並已表明不願追
    究之意，有和解書1 紙在卷可稽（見本院簡上卷第36頁），
    被告犯後態度良好等一切情狀，量處如主文所示之刑，以示
    儆懲。
(五)按本件被告犯罪時之刑法第41條第1 項前段規定：「犯最重
    本刑為5 年以下有期徒刑以下之刑之罪，而受6 個月以下有
    期徒刑或拘役之宣告，因身體、教育、職業、家庭之關係或
    其他正當事由，執行顯有困難者，得以1 元以上3 元以下折
    算一日，易科罰金」，又被告行為時之易科罰金折算標準，
    修正前之罰金罰鍰提高標準條例第2 條（現已刪除）規定，
    就其原定數額提高為100 倍折算1 日，則本件被告行為時之
    易科罰金折算標準，應以銀元100 元以上300 元以下折算1
    日，經換算為新臺幣後，應以新臺幣300 元以上900 元以下
    折算1 日。惟95年7 月1 日修正公布施行之刑法第41條第1
    項前段則規定：「犯最重本刑為5 年以下有期徒刑以下之刑
    之罪，而受6 個月以下有期徒刑或拘役之宣告者，得以新臺
    幣1000元、2000元或3000元折算1 日，易科罰金」，比較修
    正前後之易科罰金折算標準，修正後之規定較不利於被告，
    故應依刑法第2 條第1 項前段，適用被告行為時即修正前之
    規定，就被告上開宣告之刑，定其易科罰金之折算標準。
(六)末查，被告前未曾受有期徒刑以上刑之宣告，素行尚稱良好
    ，有臺灣高等法院被告前案紀錄表可稽，被告犯後復能坦認
    犯行，犯後態度良好，深具悔意，茲念其僅因一時失慮，致
    罹刑典，其經此偵、審教訓後，應知所警惕，信無再犯之虞
    ，且與告訴人成立和解，告訴人已表示不再追究，如前所述
    ，且本院審理時蒞庭公訴人以被告業已與告訴人和解，請求
    給予被告緩刑等語（見95年度簡上字第954 號卷第48頁），
    再刑罰固屬國家對於犯罪之人，以剝奪法益之手段，所加之
    公法之制裁，惟其積極目的，則在預防犯人之再犯，故對於
    初犯，惡性未深，天良未泯者，若因偶然觸法，即置諸刑獄
    自非刑罰之目的，且被告現任職於臺灣畜產工業股份有限公
    司，有正當工作，此有臺灣畜產工業股份有限公司員工在職
    證書附卷可稽（見95年度簡上字第954 號卷第7 頁）是本院
    斟酌再三，認所宣告之刑以暫不執行為適當。又刑法第74條
    有關緩刑之規定，業於94年1 月7 日修正公布，並於95年7
    月1 日施行，惟犯罪在新法施行前，新法施行後，緩刑之宣
    告，應適用新法第74條之規定，有最高法院95年度第8 次刑
    庭會議決議可資參照，是本件有關緩刑之宣告，自應直接適
    用修正後之刑法第74條第1 項第1 款之規定，宣告緩刑2 年
    ，以啟自新。本院審酌被告所犯情節、犯罪手段、業與告訴
    人和解等情，認並無對前開對被告所宣告之緩刑附加條件之
    必要。
據上論斷，應依刑事訴訟法第455 條之1 第3 項、第369 條第1
項前段、第364 條、第299 條第1 項前段，刑法第2 條第1 項前
段、第320 條第3 項、第1 項、修正前刑法（下同）第26條、第
41條第1 項前段、修正後刑法第74條第1 項第1 款，罰金罰鍰提
高標準條例第1 條前段，修正前罰金罰鍰提高標準條例第2 條，
判決如主文。
本案經檢察官甲○○到庭執行職務。
中    華    民    國    95    年    11    月    2     日
                  刑事第三庭  審判長法  官  田平安
                                    法  官  郭瓊徽
                                    法  官  錢衍蓁
以上正本證明與原本無異。
不得上訴。
中    華    民    國    95    年    11    月    2     日
                                    書記官  周美
附錄本判決論罪科刑法條全文：
中華民國刑法第320條
意圖為自己或第三人不法之所有，而竊取他人之動產者，為竊盜
罪，處5 年以下有期徒刑、拘役或500 元以下罰金。
意圖為自己或第三人不法之利益，而竊佔他人之不動產者，依前
項之規定處斷。
前2 項之未遂犯罰之。


司法院資訊處製作；財團法人民間司法改革基金會備份。
